【裁判字號】    95,交抗,19
【裁判日期】    950526
【裁判案由】    違反道路交通管理處罰條例聲明異議
【裁判全文】
臺灣高等法院花蓮分院交通事件裁定    95年度交抗字第19號
抗  告  人  交通部公路總局臺北區監理所花蓮監理站
法定代理人  甲○○
受 處 分人  乙○○
上列抗告人因受處分人違反道路交通管理處罰條例案件，不服臺
灣花蓮地方法院中華民國95年4月25日（95年度交聲字第61號）
，提起抗告，本院裁定如下：
    主  文
抗告駁回。
    理  由
一、本件受處分人乙○○所有之車牌號碼6556-ＧＹ號自用小客
    車，因為在民國94年8月22日晚間20時41分，停放在花蓮市
    ○○路節約街路邊收費停車處，因為未繳納停車費，遭警逕
    行開單舉發，並經原處分機關裁處罰鍰新台幣1200元。受處
    分人以並未收到催繳通知單或舉發違反道路交通管理事件通
    知單（下稱舉發通知單），無從知悉上開違規遭逕行舉發情
    事，故原處分機關未予催繳及到案陳述意見之機會，即遽以
    裁處，顯有不當為理由聲明異議。原審採認受處分人之主張
    ，將原處分撤銷，改為受處分人不罰之裁定。抗告人以行政
    罰法以及道路交通管理處罰條例第56條第2項所規定應先書
    面通知受處分人之規定是在本件受處分人行為後所新增之規
    定，不能適用在本件受處分人為理由提起抗告。
二、按道路交通管理處罰條例第56條第2項規定「汽車駕駛人在
    道路收費停車處所停車，未依規定繳費，主管機關應書面通
    知駕駛人於7日內補繳，並收取必要之工本費用，逾期再不
    繳納，處新臺幣300元罰鍰。」，此項規定在94年9月1日修
    正後施行，與舊法規定比較，新修正法律要求主管機關必須
    以書面通知駕駛人，駕駛人仍不繳納，才可以裁處罰鍰，因
    此如果主管機關沒有以書面通知駕駛人，即不得以駕駛人逾
    期不繳納停車費為理由，裁處罰鍰。此項法令雖然是在94年
    才修正，但是90年施行的行政程序法在第2項第1項就規定，
    所有行政行為都必須依照行政程序法之規定辦理，因此道路
    交通處罰條例所規定之書面通知也必須依照行政程序法第67
    條以下之規定送達，如果沒有依照規定送達，即應認為主管
    機關沒有依照規定先行以書面通知駕駛人，從而主管機關也
    不得依照該規定處罰駕駛人。而且此種書面通知乃是屬於行
    政機關為行政處分時所應該遵守的行政程序，並不是行為處
    罰的要件，因此在法律修正後，行政機關就應該依照新修正
    的法律為行政處分，而不是適用修正前的程序規定為行政處
    分。抗告機關主張可以是用舊法為行政處分，尚有誤會。
三、經查本件違規事件，抗告機關既然在沒有書面通知陳述意見
    之前，就裁處罰鍰，與前述規定有違，原審因而撤銷原處分
    ，改為受處分人不罰之處分，認事用法均無違誤，抗告機關
    之抗告為無理由，應予駁回。
四、據上論結，應依道路交通案件處理辦法第25條、第26條，刑
    事訴訟法第412條，裁定如主文。
中    華    民    國    95    年    5     月    26    日
                        審判長法  官  謝志揚
                              法  官  林慶煙
                              法  官  賴淳良
以上正本證明與原本無異。
本件不得再抗告。
                              書記官  邱廣譽
中    華    民    國    95    年    5     月    26    日


司法院資訊處製作；財團法人民間司法改革基金會備份。
